臺灣高等法院高雄分院刑事判決　　　　　　　　　　九十年度上訴字第一七五號
　　上　訴　人
　　即　被　告　　甲○○
　　選任辯護人　　陳平如
右上訴人因貪污治罪條例案件，不服臺灣高雄地方法院九十年度訴字第九四○號，中
華民國九十年七月十二日第一審判決（起訴案號：臺灣高雄地方法院檢察署九十年度
偵字第二九五四號）提起上訴，本院判決如左：
    主  文
原判決關於行賄部分撤銷。
甲○○對於依據法令從事公務之人員，關於違背職務之行為，行求賄賂，處有期徒刑
壹年肆月，褫奪公權貳年。
    事  實
甲○○於民國七十二年、八十年間，曾因犯違反槍砲彈藥刀械管制條例罪，經台灣高
雄地方法院分別判處有期徒刑十月，已執行完畢，又於八十年間，犯違反麻醉藥品管
理條例等案件，經同法院判處有期徒刑五年十月確定，於八十三年間二月三日提前假
釋出獄，惟於假釋期間之八十四年間，又犯肅清煙毒條例罪，經判處有期徒刑三年七
月確定，預定於八十九年一月十一日執行完畢，並自八十九年一月十二日起接續執行
二年八月十二日之假釋殘刑（合計刑期六年三月又十二日），預定於九十一年九月廿
三日執行完畢，合併刑期計算假釋期間，再度提前於八十八年十二月廿三日假釋並付
保護管束出獄，假釋期間，猶不知悔改，復於九十年一月十九日下午四、五時許，在
高雄市五塊厝地區，向真實姓名年籍均不詳之綽號「印度」成年男子，購得第一級毒
品海洛因及第二級毒品安非他命，置於車牌號碼ＵＸ─一四二Ｏ號自小客車上而持有
中（此部分犯行，另經原審判決公訴不受理確定），嗣於同年月二十九日下午八時二
十分許，駕駛該車行經高雄市○○區○○街與港安街口交岔路口，適因高雄市政府警
察局小港分局小港派出所警員黃添水、劉世偉前曾獲線報，認上開車輛有犯罪嫌疑，
乃趨前欲加盤查，詎甲○○恐其持有第一、二級毒品犯行，為警查獲並移送法辦，明
知警員黃添水係依據法令從事公務之人員，竟對於違背其職務之行為，趁機對於警員
黃添水要求勿將伊依法查辦，並願給付警員黃添水新臺幣（下同）十萬元而行求賄賂
，惟為警員黃添水所拒，並請求警網到場支援，未久警員張維政及馮文昇接獲通報，
迅即趕赴現場，由警員張維政駕駛車牌號碼ＵＸ─一四二Ｏ號自小客車，後座附載警
員黃添水及甲○○返回小港派出所途中，甲○○在車上後座，復對於違背警員職務之
行為，要求黃添水勿將伊依法查辦，接續表示願給付警員黃添水十萬元而行求賄賂，
仍被拒絕。案經高雄市政府警察局小港分局移請台灣高雄地方法院檢察署檢察官偵查
起訴。
    理  由
一、訊據上訴人即被告矢口否認前揭行賄犯行，辯稱：伊與警員黃添水原即認識，警
    員黃添水所稱伊對之行賄，以免被查辦毒品犯行，並非事實云云。惟查：
(一)、前揭對於依據法令從事公務之黃添水，關於違背職務之行為，行求賄賂之事實，
    已據證人黃添水於偵審中證述綦詳，核與證人即警員張維政所結證情節相符（原
    審卷第五十三頁）；參以警方確在被告所駕駛自小客車上查獲第一級毒品海洛因
    （淨重四四．二一公克）、第二級毒品安非他命（驗前毛重三七．二五公克、驗
    後毛重三七．二公克）及現款十七萬六千八百元，有法務部調查局鑑定通知書、
    高雄醫學大學附設中和紀念醫院檢驗報告及台灣高雄地方法院檢察署贓證物款收
    據各一紙附卷可參，並有夾鏈袋十個扣案可資佐證，以上開被告所持有扣案之第
    一級、第二級毒品、包裝夾鏈袋及現款數量，客觀言之，本有關涉與販賣毒品相
    關之合理疑慮（本件果經檢察官起訴意圖販賣而持有毒品），被告復自承與黃添
    水曾因一同喝酒原即相識，為免被查辦嚴重刑責，語出行賄以求警方違背職務放
    行，衡情亦屬合於常情，且證人黃添水、張維政均與被告素無仇怨，既已查獲被
    告犯罪，亦無任意虛捏攀誣必要，其等證詞，自堪採信。
(二)、本件警員黃添水查獲被告地點係高雄市○○街與港安街口交岔路夜市，當時正值
    營業時間，為免影響交通秩序之慮，故未當場就自小客車實施搜索，迄支援警網
    前來，再由警員張維政將自小客車開回派出所，始進行搜索，因而查獲海洛因、
    安非他命及現金十七萬六千八百元等情，分據證人黃添水、馮文昇、張維政於原
    審中證述綦詳，是自小客車為支援警員開回派出所前，自小客車內既已置放有違
    禁毒品，其又已因警員攔檢盤查後加以控制，對於被告言之，已萌生犯罪被發現
    之危機感，初不因尚未著手實施搜索並實地查扣毒品，即謂無行賄可能；本件查
    獲過程，被告向行賄時，當場稱暱稱警員黃添水為「阿水」，顯示主觀上自認與
    警員黃添水熟識，處理過程固有多名員警在場，其有所央求警員放其一馬而出語
    行賄，即對其中熟識者為之，本無不符常情之處；證人黃添水於案發當日下午十
    一時二十五分許在小港派出所製作被告警訊筆錄時，已就被告行賄之犯罪事實詢
    問被告，由被告自由答詢，觀諸被告警訊筆錄所載自明，則證人黃添水既已依法
    定程序進行調查，雖未即向小隊長張維政報告被告行賄犯行，亦無處理方式違常
    之處；另證人黃添水審理中證述：在車內音響開很大聲，被告行賄時聲音很小，
    警員張維政可能沒有聽到被告對我行賄等語，與另證人張維政所證陳：當時車上
    音響沒開，我有聽到被告以正常音量對警員黃添水行賄等語，彼此證詞似有相異
    之處；惟車內音量之判斷，各人感受不同，而本人有聽到某一話語，其餘在旁者
    是否亦同聽耳聞，及各人坐於車內，心思何所繫，亦無定則，況本案發生時間為
    九十年一月十九日，距原審訊問證人黃添水、張維政時間（九十年五月八日及九
    十年五月二十四日），已約有四、五月之隔，而駕車或乘車為吾人日常反覆生活
    固定型態，行車時音響有無開啟乃枝微細節事項，縱若某日行車時因未注意或記
    憶有誤而為互為岐異之陳述，亦非明顯悖於常理，是尚難僅因證人張維政上開證
    詞，即認證人黃添水所證構成瑕疵；再訊問被告應全程連續錄音，必要時並應全
    程連續錄影，法固有明文，然警方執行拘提或逮捕則無需全程錄音、錄影之相同
    規定，本案被告行賄犯行，係警方執行路檢勤務，因認可疑而進行盤查之際，故
    警方雖未對被告行賄之犯罪行為錄音，與現行刑事訴訟法之規定並不相違，被告
    選任辯護人之辯解，尚嫌無據；又貪污治罪條例行求賄賂罪之成立，以行為人對
    於依法令從事公務之人員關於違背職務之行為，有行求賄賂或其他不正利益者，
    即足當之。至於所謂「行求」則係指行為人表示願意交付賄賂或其他不正利益，
    請求依法據令從事公務之人員為違背職務之行為，該意思一經提出並進於對方可
    得知悉之狀態下，即足構成，相對人是否對之作出應允，則非所問，故行為人只
    要有行求賄賂之表示，即為已足，並不以依據法令從事公務之人員已允其所請為
    必要，亦不需行為人已交付賄賂或不正利益，被告既向依據法令從事公務之人員
    即警員黃添水表示願給付十萬元，要求警員黃添水不要依法究辦，而為違背警員
    職務，已如前述，雖警員黃添水未與被告達成合意，被告亦未交付賄賂，然被告
    所為已與行求賄賂之構成要件相符，自應成立該罪；另被告於行求賄賂時表示願
    給付警員黃添水現金十萬元，雖與車上所查獲之十七萬六千八百元不符，但其數
    額少於實際扣案之數額，已處於一旦黃添水應允，被告可立即兌現行求諾言狀態
    ，並無行求賄賂，必以隨身所攜全部現金行求之必然性，亦無悖理之情；被告行
    賄時，該現款十七萬六千八百元固置放座椅下方，尚未被起出，被告既知車內有
    現款可供立即兌現，初不因未實際取出，以行求賄賂，亦無礙其行賄意思表示之
    提出。綜上論述，被告另以其他枝節，迭為質疑證人黃添水證詞不符經驗法則及
    相關證據法則，認不可採信，均無成立餘地，一併附此敘明。是被告所辯，純屬
    卸責之詞，毫無可採，本件事證明確，被告犯行洵堪認定。
二、查警員黃添水乃係依據法令從事公務之人員，屬貪污治罪條例第二條人員之身分
    ，被告雖非依據法令從事公務之人員，其對於依據法令從事公務人之員，關於違
    背職務之行為，行求賄賂，核係犯貪污治罪條例第十一條第二項、第一項行求賄
    賂罪。公訴人忽略貪污治罪條例之特別處罰規定（法條競合關係），認被告所犯
    為刑法第一百二十二條第三項行賄罪，顯有未合，為本院所不採，起訴法條逕予
    變更之。被告行賄意思表示故於被警查獲並控制中多次提出，僅係基於單一犯意
    ，而為接續數行求行為，為接續犯。被告犯罪事證已明，原審法院對其論罪科刑
    固非無見。惟查，本件被告犯行並不符累犯規定，原判決竟諭知累犯並加重其刑
    ，於法即有未合，原審嗣後固以裁定更正，然累犯之認定，係屬判決事關被告量
    刑是否應加重，屬與被告利害關係實質重要事項，原判決既於判決主文、事實、
    理由項下均明載被告係累犯，因而諭知「有期徒刑三年」，即刑事判決文字誤寫
    之情形，且已足影響全案情節與判決本旨，既無法更動刑期，竟僅諭知刪除原判
    決中有關於累犯之認定，顯屬違法裁定，無損於原判決違誤狀態；又本件扣案之
    物，固有現款十七萬六千八百元，然被告持有遭扣案之現款，係存在於行賄表示
    之前，即有其本來目的，本件行賄犯行起於突發，其行求賄絡時亦未現實取出該
    現款中一部分以表彰行賄意思表示，自難認該扣案現款係供本件行賄犯罪所用，
    原審併同宣告沒收，亦有未合。被告上訴意旨，否認行賄，指摘原判決不當，固
    無理由，但原判決既有上開可議之瑕疵，自應由本此部分撤銷改判。審酌被告以
    金錢利誘警員，欲達其逃避刑事追訴目的，挑戰司法權之公平行使，偵審中猶飾
    詞否認行賄等情及其他一切情狀，爰量處如主文第二項所示之刑，被告既係犯貪
    污治罪條例之罪並宣告有期徒刑之罪，爰依同條例第十七條規定，併諭知褫奪公
    權二年。本件扣案之現款十七萬六千八百元，公訴人認係販毒贓款而聲請沒收，
    固與本件行賄部分無關，其販賣部分，固無證據足認成立（按已經原審法院判處
    無罪確定），但亦無證據足認該扣案現款係供本件行賄犯罪所用或供犯罪預備所
    用，爰不予宣告沒收。
據上論斷，應依刑事訴訟法第三百六十九條第一項前段、第三百六十四條、第二百九
十九條第一項前段、第三百條，貪污治罪條例第十一條第二項、第一項、第十七條、
第十九條，刑法第十一條、第三十七條第二項，判決如主文。
本案經檢察官沈紹嘉到庭執行職務。
中    華    民    國        九十一      年      一      月      九      日
                              臺灣高等法院高雄分院刑事第八庭
                                  審判長法官  郭雅美
                                        法官  張盛喜
                                        法官  洪兆隆
右正本證明與原本無異。
如不服本判決，應於判決送達後十日內向本院提出上訴狀，其未述理由者並應於提
出上訴狀後十日內向本院補提理由書（應附繕本)。
                                      書記官  吳福連
中    華    民    國        九十一      年      一      月     十一     日
附錄判決所引用法條：
貪污治罪條例第十一條第一項、第二項
對於第二條人員，關於違背職務之行為，行求、期約或交付賄賂或其他不正利益者，
處一年以上七年以下有期徒刑，得併科新臺幣三百萬元以下罰金。
不具第二條人員之身分而犯前項之罪者，亦同。
                                                                      Ｈ
